【裁判字號】    89,軍上,38
【裁判日期】    890630
【裁判案由】    逃亡
【裁判全文】
臺灣高等法院高雄分院刑事判決                      八十九年度軍上字第三八號
    上  訴  人
    即  被  告  甲○○
右上訴人因逃亡案件，不服國防部高等軍事法院高雄分院八十九年度高判字第○六一
號、中華民國八十九年五月三日第二審判決（一審國防部南部地方軍事法院八十八年
度和判字第○二八號，起訴案號：海軍陸戰隊第九十九師司令部八十八年度訴字第○
三三號），提起上訴，本院判決如左：
      主  文
上訴駁回。
      理  由
一、按軍事審判法第一百八十一條第五項規定，被告不服高等軍事法院宣告有期徒刑
    之上訴判決者，得以判決違背法令為理由，向高等法院提起上訴。是當事人向高
    等法院提起上訴，應以高等軍事法院宣告有期徒刑之上訴判決，違背法令為理由
    ，係屬法定要件，如果上訴狀並未依據卷內訴訟資料，具體指摘原判決不適用何
    種法則或如何適用不當，或所指原判決之不法情事，顯與法律規定得向高等法院
    提起上訴理由之違法情形不相適合時，均應認其上訴違背法律上之程式，予以駁
    回。
二、本件上訴人上訴意旨稱：(1)、台灣地區自民國三十八年五月二十日起至民國七十
    六年七月十四日止實施戒嚴，上訴人係於解嚴後、即戡亂時期臨時條款廢除後逾
    假未歸營不應依動員戡亂時期法律判處上訴人有期徒刑二年四月，是以高等軍事
    法院判決即有判決不適用法則或適用法則不當之違法。(2)、上訴人並無逃亡故意
    ，而係逾假未歸過失所造成，陸海空軍刑法第九十三條第二款並無處罰過失犯之
    規定，高等軍事法院竟認定上訴人「無故離役」顯然違法。(3)、高等軍事法院既
    認定上訴人坦承犯行，態度良好，竟判處有期徒刑二年四月，未依刑法第五十七
    條審酌被告之犯罪動機、目的、手段、犯罪後之態度等一切狀況，有判決理由矛
    盾之違法。
三、本件國防部高等軍事法院判決維持第一審判決，認為上訴人甲○○曾於七十七年
    間因逃亡罪，經海軍陸戰隊司令部判處有期徒刑二年，於七十七年四月二十二日
    執行完畢，回役後，又於七十七年九月十八日，自臺灣駐地請假離營，應於同年
    月二十一日二十一時返營銷假，詎因回役後以家累為由，逾假潛逃在外，匿居高
    雄縣家中靠打工賺錢維生，迨八十八年八月十一日十八時許，在高雄縣自宅為警
    緝獲，並解送海軍陸戰隊第九十九師司令部軍事檢察官偵查起訴，認上訴人甲○
    ○觸犯陸海空刑法第九十三條第二款之無故離役罪，係以上訴人甲○○對於上開
    犯行已坦承不諱，並經證人袁中原證實在卷，並有該海軍總司令部七十七年十一
    月十一日（77）霸檢字第二四三一號通緝函等為憑，並說明上訴人犯逃亡罪時、
    即七十七年九月二十四日，戒嚴令雖已解除，但仍屬動員戡亂時期，仍有陸海空
    軍刑法第九十三條第二款「軍中無故離役」罪之適用，綜合全案調查證據之結果
    ，審酌上訴人一再自軍中逃亡等一切情狀，量處上訴人有期徒刑二年四月，核無
    不合，因而駁回其在軍事法院第二審之上訴，經核原判決從形式上觀察，尚無認
    定事實不憑証據或採証違背法則之情形存在。上訴意旨謂：係於解嚴後、即戡亂
    時期臨時條款廢除後逾假未歸營不應依動員戡亂時期法律之適用，並無逃亡故意
    ，而係逾假未歸過失所造成，陸海空軍刑法第九十三條第二款並無處罰過失犯之
    規定，高等軍事法院竟認定上訴人「無故離役」顯然違法，又指該法院既認定上
    訴人坦承犯行，態度良好，竟判處有期徒刑二年四月，未依刑法第五十七條審酌
    被告之犯罪動機、目的、手段、犯罪後之態度等一切狀況云云。查上訴人有二次
    逃亡前科，回役後又逾假未歸再自軍中逃亡，迄被緝獲為止已逃亡近十一年，豈
    無逃亡之故意？其餘上訴意旨所指各節，原判決已於理由中詳為說明，猶置原判
    決明確論斷之事項於不顧，徒憑自己之說詞，任意指摘原判決違背法令，其上訴
    違背法律上之程式，應予駁回。
據上論斷，應依刑事訴訟法第三百九十五條前段，判決如主文。
中    華    民    國     八十九     年       六       月       三十     日
                              臺灣高等法院高雄分院刑事第二庭
                                  審判長法官  曾永宗
                                        法官  邱永貴
                                        法官  曾玉英
右正本證明與原本無異。
不得上訴。
                                      書記官  林靜霙
中    華    民    國     八十九     年       七       月        五      日
                                                                        Ａ


司法院資訊處製作；財團法人民間司法改革基金會備份。
